【裁判字號】    92,交上易,544
【裁判日期】    920430
【裁判案由】    過失傷害
【裁判全文】
臺灣高等法院臺中分院刑事判決                九十二年度交上易字第五四四號
    上  訴  人
    即自訴人    丙○○
    被      告  丁○○
右上訴人因被告過失傷害案件，不服臺灣苗栗地方法院九十一年度交自字第一號中華
民國九十二年一月三十日第一審判決，提起上訴，本院判決如左：
    主      文
上訴駁回。
    理      由
一、按犯罪之被害人得提起自訴。但無行為能力或限制行為能力或死亡者，得由其法
    定代理人、直系血親或配偶為之，刑事訴訟法第三百十九條第一項定有明文。查
    本件被害人乙○○因本件車禍顱腦損傷併腦水腫及蜘蛛膜下腔出血及呼吸衰竭、
    腦膜炎、水腦症，意識障礙、深度昏迷，業經台灣苗栗地方法院裁定宣告為禁治
    產人，此有該院九十一年度禁字第八號裁定影本附於原審卷內足稽（見原審卷第
    八頁），故被害人顯為無行為能力人，本件自訴人為被害人之父，依前揭法律規
    定，自得獨立提起本件自訴，原審判決於理由雖敘明自訴人提起自訴合法之理由
    ，然於當事人欄記載「自訴人法定代理人丙○○」，似乎疏未注意自訴人係獨立
    提起自訴，並非代理被害人提起自訴，上開記載顯有誤繕，應予更正，先此敘明
    。
二、本件自訴意旨略以：被告丁○○以駕駛自用小客車上下班，竟於民國九十年八月
    三日下午十時許，駕駛車號二Ｌ─０五七一號自用小客車沿苗栗縣頭份鎮○○路
    由西往東行駛，於該中央路與信義路前超車不當，致其子乙○○所駕駛後載戊○○之ＩＧＹ─八七０號重機車剎車不及自後追撞，致乙○○受有上腸胃道出血、
    胃合併線膿桿菌感染、氣管息肉合併狹窄、左側腹骨、脛骨骨折、顱腦損傷併腦
    水腫及蜘蛛膜下腔出血及呼吸衰竭、腦膜炎、水腦症，意識障礙、深度昏迷等重
    傷害。因認被告涉有刑法第二百八十四條第二項之業務過失致重傷罪嫌云云。
三、按犯罪事實應依證據認定之，無證據不得推定其犯罪事實；又不能證明被告犯罪
    者應諭知無罪之判決，刑事訴訟法第一百五十四條、第三百零一條第一項分別定
    有明文。訊據被告丁○○堅詞否認有上開犯行，並辯稱：當時伊行駛至路口適該
    燈號閃黃燈，伊停車，係被害人之機車自後追撞其車輛等語。而本件上訴人即自
    訴人自訴意旨認被告涉有刑法第二百八十四條第二項之業務過失致重傷罪嫌，無
    非以被告確於右開時、地與被害人乙○○發生車禍，認被告超車不當且停於機車
    待轉區，致被害人乙○○剎車不及自後撞上為主要論據。經查：
  (一)被告於右揭時地駕駛上開車輛沿中央路由西往東方向行駛，而被害人乙○○駕駛
    機車後載證人戊○○，另證人甲○○亦騎乘機車後載廖慶仁，均沿中央路由西往
    東方向與被告行駛，且肇事現場係為二快車道，並另劃有機車專用道之道路，於
    外側快車道停止線前並劃有機車停等區○○○○○道路交通事故調查表在卷足稽
    （見偵查卷第一五頁），並經證人即到場處理之警員林昌男於本院證述明確（見
    本院卷第七六頁），故應堪認定。
  (二)案發當時被害人究竟行駛在何車道撞擊被告車輛：
  (1)證人戊○○於警訊中供稱：「----我乘坐乙○○騎重機車----我們當時有兩部機
    車同時由我家出發，行駛中央路由西往東方向行駛，準備到頭份市區，另一部由
    甲○○所騎的機車行駛在前面，我與乙○○機車在後，兩車距離大約三十至四十
    公尺----因乙○○剎車不及就直接撞上自小客車的後面----我們是騎在快車道的
    外側車道」；於偵查中又稱：「----當時甲○○騎車在乙○○之前，突然有一輛
    自小客車從內車道轉右往機車道上行駛，當時號誌為黃燈，因反應不及致撞擊該
    自小客車之右後方，乙○○所騎機車倒向右側，我彈了出去，乙○○則壓在機車
    下，我與乙○○均未載安全帽----當時甲○○行車已超過停止線，欲超過路口，
    乙○○所騎之車距離吳機車約三十公尺」等語（見偵四五一四號卷第十頁）；於
    偵查中則證稱：當時被告駕駛車輛從內車道轉右往機車道行駛，當時號誌為黃燈
    ，因反應不及，致撞擊該自小客車之右後方等語（見偵四五一四號卷第二四頁背
    面）；於原審證稱：「（問：當時車子位置如何？）乙○○和甲○○的車子在前
    面，丁○○的車子在我們後面，我們是在機車道，我被乙○○載，我看到被告的
    車子在左後方，然後被告的車子超車道我們前面，當時我看到的是閃黃燈了，我
    們在考慮要不要衝過去，後來決定煞車，在機車道上要停下來時，被告的車子突
    然靠到右邊，我們煞車不及便撞上去了。（問：證人到路口時，燈號為何？）閃
    黃燈，正要變成紅燈。（問：證人有無看到被告車右轉？）被告是突然靠過來的
    。（問：（提示道路事故調查表）你車子是在何車道上？）我所謂的機車道是機
    車道旁邊的外車道。（問：被告的車子有無煞車？）在行進中。（問：當時被告
    的車子在何處？）與我行駛同車道。（問：他如何超到你前方？並請在紙上畫出
    ）（在證人席上猶豫很久，久久無法畫出當時被告車子位置及被告如何超車）（
    庭呈位置圖，法官命證人在其上簽名）我們在快到紅綠燈時，他超過我們的車子
    ，然後我們從機車道上衝出來才撞到被告的車子。----因為我們原本在機車道上
    ，但是要超一台機車，便駛入外側車道，後來我們又回到機車道上，我記得應該
    是在機車道上撞到被告的車」等語（見原審卷第六六至六七頁、第七一頁）。
  (2)證人甲○○於警訊中亦供稱：「----我行駛機車道，我在前、乙○○在後，兩車
    距離不遠----行駛中央路在中央路時車遠約七十公里----我行駛到中央路與信義
    路時，我看到紅燈準備減速停止時，在我左邊快車道有一部黑色自小客車，也準
    備過，突然我聽「碰」的一聲，戊○○就飛到我機車前面，我就緊急剎車，然後
    轉頭就發現乙○○與自小客車發生車禍----當時燈號為紅燈----乙○○剛開始是
    在機車道，車禍發生前在何車道我不清楚----」等語（見偵四五一四號卷第十三
    頁背面）；於原審證稱：「（問：當天被告車子是在何車道？）我們都是在機車
    道，被告的車子是在外側快車道，我在被告的車子前面，林的車子是在我後面，
    當時我的車子是在最前面，再來是被告的車子，然後才是林的車子，我不知道林
    的車子是在何車道，後來我聽到「砰」一聲，黃飛到我前面，我緊急煞車，因為
    我在前面，他們為何會撞到，我什麼都不知道。」等語（見原審卷第七○頁）。
  (3)本院審之證人甲○○雖證稱先前其與被害人乙○○均行駛在機車道上，然車禍撞
    擊時，其行駛在前，並不知道被害人乙○○行駛在何車道上，故其證詞無法證明
    被害人車禍當時究竟行駛於機車道或外側車道。另證人戊○○先是證稱被害人乙○○騎乘在外側車道，因被告由內車道超車至被害人前方並煞車，致被害人煞車
    不及而撞擊被告車輛，嗣又改稱被害人乙○○原騎乘在機車道上，因超車而駛入
    外側車道，後來才又轉回機車道，於機車道上撞擊被告之車輛，本院揆其證詞先
    後閃爍，顯有避重就輕之嫌，且依證人戊○○於原審當庭所製繪之現場圖（見原
    審卷第七三頁），證人戊○○所繪撞擊點明顯在外側車道上，並非在機車道上，
    故證人戊○○於原審證稱車禍時被害人係行駛在機車道上並在機車道撞擊被告車
    輛云云，顯與事實不符，不足採信。
  (4)本院另審酌上開道路交通事故調查表之事故現場圖，事故現場外側車道上有二點
    七公尺之刮地痕，並有散落物，由刮地痕延伸方向之機車停等區內為機車倒地位
    置，機車旁另有散落物，被告汽車則停放於機車停等區內，由上開跡證可知，被
    害人乙○○係於汽車外側車道撞擊被告汽車之右後方，撞擊點有散落物，機車因
    被害人本能反應往右前方閃避而於右前方之機車停等區內倒地，機車旁才有被害
    人血跡及散落物甚明。
  (三)自訴人雖另指稱被告係超車不當，致使被害人煞車不及而撞擊被告車輛云云。惟
    訊據被告堅決否認有從內車道超車至外車道之之行為，且證人甲○○自始證稱伊
    駕駛機車行駛在機車道上，而被告駕車行駛在外側快車道上，足見被告並無自訴
    人所指超車之不當行為。且被告若果真如證人戊○○於警訊、偵查所證稱係由內
    車道超車切入外側車道時，被害人煞閃不及才撞上其右後方，則依車輛行進動力
    方向，被告車輛遭被害人機車撞擊右後方後，被告車輛豈會朝西北方向停放？故
    自訴人上開指訴尚難採信。另自訴人指被告汽車違規停放於機車停等區，對於車
    禍發生有肇事原因云云。惟查：本件車禍係因被害人疏未注意車前狀況，由後撞
    擊被告車輛以致肇事，被告車輛停放於機車停等區縱使有違規定，亦與本件車禍
    無因果關係，故自訴人上開指訴亦不足採信。
  (四)綜上所述，本件車禍之發生，確係因被害人無照駕駛機車，疏未注意車前狀況由
    後撞擊被告之車輛，被告對於本件車禍之發生，並無任何過失行為。本件車禍曾
    經檢察官送台灣省竹苗區車輛行車事故鑑定委員會、台灣省車輛行車事故覆議鑑
    定委員會鑑定結果，亦持相同看法，亦有該委員會九十年十二月二十四日竹鑑字
    第九０一四０二號函、九十一年三月五日府覆議字第九一０一四二號函等二份鑑
    定意見書附卷可稽（見調偵卷第十四至十六頁、第三五頁）。此外復查無其他積
    極證據足資證明被告確有自訴人所指之上開犯行，依前揭法律規定，被告犯罪應
    屬不能證明，原審據此諭知被告無罪之判決，核無不當，自訴人上訴仍執前詞指
    訴被告犯罪，為無理由，應予駁回。
四、據上論斷，應依刑事訴訟法第三百六十八條，判決如主文。
中      華      民      國      九十二  年      四      月      三十    日
                                台灣高等法院台中分院刑事第八庭
                                      審判長法  官  羅  得  村
                                            法  官  黃  文  進
                                            法  官  陳  毓  秀
右正本證明與原本無異。
(不得上訴）
                                            書記官  吳  宗  玲
中      華      民      國      九十二  年      四      月      三十    日
                                                                        Ａ


司法院資訊處製作；財團法人民間司法改革基金會備份。
